臺灣高雄地方法院刑事判決　　　　　　95年度簡上字第1446號
上　訴　人
即　被　告　甲○○
上列上訴人因違反電子遊戲場業管理條例案件，不服本院高雄簡
易庭民國95年11月15日95年度簡字第6908號號刑事簡易判決（聲
請簡易判決處刑案號：95年度偵字第27118 號），提起上訴，本
院管轄之第二審合議庭判決如下：
    主  文
上訴駁回。
    事  實
一、甲○○明知未依電子遊戲場業管理條例之規定向主管機關高
    雄市政府辦理營利事業登記者，不得經營電子遊戲場業，竟
    與王茂榮（另經檢察官簽分偵辦）共同基於違法經營電子遊
    戲場業管理條例以營利之犯意，自民國95年10月9 日起，未
    經核准擅自在高雄市新興區○○○路189 號「洋羊便利超商
    」內，擺設已插電會產生「水果盤」、「撲克13支」等聲光
    影像、圖案之電腦外型電子遊戲機2 台，供不特定人於付費
    後由甲○○以晶片卡開分，每1 元開1 分，押分把玩直到分
    數玩完為止。嗣於同年10月12日晚上8 時30分許，在上址為
    警查獲，並扣得上揭電腦主機機檯（含螢幕）2 個、開分卡
    1 張、開分卡插座2 個。
二、案經高雄市政府警察局新興分局報請臺灣高雄地方法院檢察
    署檢察官聲請簡易判決處刑。
    理  由
壹、程序方面（本案關於證據能力之認定）：
    按被告以外之人（包括證人、鑑定人、告訴人、被害人及共
    同被告等）於審判外之陳述雖不符刑事訴訟法第159 條之1
    至之4 等4 條之規定，而經當事人於審判程序同意作為證據
    ，法院審酌該言詞陳述或書面陳述作成時之情況，認為適當
    者，亦得為證據；當事人、代理人或辯護人於法院調查證據
    時，知有刑事訴訟法第159 條第1 項不得為證據之情形，而
    未於言詞辯論終結前聲明異議者，視為有前項之同意，同法
    第159 條之5 定有明文。立法意旨在於傳聞證據未經當事人
    之反對詰問予以核實，原則上先予排除。惟若當事人已放棄
    反對詰問權，於審判程序中表明同意該等傳聞證據可作為證
    據；或於言詞辯論終結前未聲明異議，基於尊重當事人對傳
    聞證據之處分權，及證據資料愈豐富，愈有助於真實發見之
    理念，且強化言詞辯論主義，使訴訟程序得以順暢進行，上
    開傳聞證據亦均具有證據能力。經查，證人王茂榮於警詢中
    所為陳述，其性質雖屬傳聞證據，且查無符合同法第159 條
    之1 至之4 之情形，然其所為之上開警詢筆錄內容，業經本
    院審理時予以提示並告以要旨，且各經檢察官及被告表示意
    見，當事人已知上述筆錄內容乃傳聞證據，且均未於言詞辯
    論終結前對該筆錄內容異議，依上開規定，已擬制同意其有
    證據能力，本院審酌上開筆錄作成時之情況，亦無不當取供
    情形，認為以之作為本案之證據亦屬適當，是證人王茂榮於
    警詢中所為陳述，應具有證據能力。
貳、實體方面：
一、訊據上訴人即被告甲○○固坦承有於前開「洋羊便利超商」
    店擺放扣案機具供不特定人把玩，及於其所經營之店內查獲
    事實欄所載物品等事實，然矢口否認有何違反電子遊戲場業
    管理條例之犯行，辯稱：那是電腦，不是電子遊戲機云云。
    惟查：
  (一)上揭事實，業據被告於本院審理時坦認其有自95年10月9日
    起，在其所經營之「洋羊便利超商」內擺設扣案機具2 台，
    並於95年10月12日下午8 時30分許為警查獲等情（見本院卷
    第35頁），並經證人即案發當日把玩電子遊戲機台之客人丁
    ○○於本院審理時證述詳確在卷（見本院卷第52至55頁），
    亦與證人王茂榮於警詢中陳述：扣案機台由我去擺設，大約
    自95年10月9 日開始擺設等情相符（見警卷第4 、5 頁），
    且有高雄市政府警察局新興分局執行臨檢現場檢查紀錄1 份
    、扣押筆錄2 份、扣押物品目錄表1 份、照片13幀、高雄市
    政府營利事業登記證1 份附卷可稽（見警卷第8 至12頁、第
    15至17頁、本院卷第29至31頁），事證明確。
  (二)被告雖辯稱：那是電腦，不是電子遊戲機云云。證人乙○○
    於本院審理時並證稱：電腦與電子遊戲機整個架構組裝不同
    ，電子遊戲機主控元件是IC板，控制程式灌在ROM 裡面，與
    電腦記憶體是暫時記憶不同等語。然而：
  １、按電子遊戲場業管理條例所稱電子遊戲場業，係指設置電
      子遊戲機供不特定人益智娛樂之營利事業；所謂電子遊戲
      機，則指利用電、電子、電腦、機械或其他類似方式操縱
      ，以產生或顯示聲光影像、圖案、動作之遊樂機具，或利
      用上述方式操縱鋼珠或鋼片發射之遊樂機具，電子遊戲場
      業管理條例第3 條、第4 條第1 項分別定有明文。是依上
      開電子遊戲場業管理條例第4 條第1 項之文義觀之，以個
      人電腦灌錄遊戲軟體者，其遊戲之操作，當屬「利用電、
      電子、電腦、機械或其他類似方式操縱，以產生或顯示聲
      光影像、圖案、動作」，自屬電子遊戲機。
  ２、又以電腦提供遊戲（麻將、賽馬、水果盤），其性質實與
      「娛樂類」電子遊戲機無異，屬電子遊戲場業管理條例第
      4 條第1 項規範之範疇等情，亦經經濟部以94年10月27日
      經商字第09402163910 號函示明確。另「現今電腦功能大
      增，另行增加各式遊戲軟體或利用網路連結遊戲，已非難
      事。若干商家利用個人電腦以網路連線（類似資訊休閒業
      ）或單機方式，若提供遊戲（如：麻將、賽馬、水果盤或
      非屬電子遊戲機之變異體娛樂類機具），與本部（經濟部
      ）所評鑑分類通過之電子遊戲機性質既屬相符，並因此營
      利，即涉及違反『電子遊戲場業管理條例』，應由各直轄
      市、縣（市）政府逕依職權送交司法機關辦理」（參經濟
      部95年3 月2 號經商字第09502404390 號函、95年4 月27
      日經商字第09502051870 號函）。
  ３、證人丁○○於本院審理時並證稱：案發當日，我花100 元
      儲點數100 點玩水果盤，沒有時間限制，機台沒有鍵盤是
      以手觸碰螢幕把玩，沒有付費買點數不可以玩，被告當日
      就是用扣案卡片幫我開分，我在超商一開始就是看到電腦
      水果盤螢幕所以才想要玩等語（見本院卷第51至55頁）。
      是被告在上揭超商店內所擺設利用電腦方式操縱，以產生
      「水果盤」等遊戲聲光、影像、圖案之電子遊戲機2 台（
      電腦外型），與一般電子遊戲機玩法均相同，且以顧客每
      付1 元開1 分收費以營利，而供不特定顧客押分把玩，並
      具有射倖性、可轉押性及累積得分等性質，復無鍵盤可供
      文書處理、收發信件等，堪認上開機台之主要用途即係供
      人把玩「水果盤」等遊戲使用，應屬電子遊戲場業管理條
      例第4 條所規範之「電子遊戲機」甚明，自不因其外型組
      裝係電腦或記憶儲存方式不同即認非「電子遊戲機」，是
      證人乙○○上開證述，自不足為被告有利之認定，被告前
      開所辯：查扣機台是電腦，不是電子遊戲機台云云，亦非
      可採。
  (三)綜上所述，本件事證明確，被告上開所辯，為犯後卸責之詞
    ，不足採信，被告犯行堪以認定，應依法論科。
二、核被告所為，係違反電子遊戲場業管理條例第15條未辦理營
    利事業登記而擅自經營電子遊戲場業之規定，應依同條例第
    22條之規定論處。被告與王茂榮間有犯意之聯絡及行為之分
    擔，均為共同正犯。被告甲○○同一經營電子遊戲場業之營
    業行為，雖持續進行數日，然經營電子遊戲場業之行為，本
    質上即含有反覆為之特質，故反覆持續數日之行為仍應論以
    單純1 罪。
三、被告犯罪事證明確，原審依刑事訴訟法第449 條第1 項前段
    、第450 條第1 項、第454 條第2 項，電子遊戲場業管理條
    例第22條，刑法第11條前段，第28條、第41條第1 項（前段
    ）、第38條第1 項第2 款規定，並審酌被告並無前科，有臺
    灣高等法院被告前案紀錄表1 紙在卷可考，素行尚佳及其犯
    罪動機、目的、手段、營業時間長短、電子遊戲機台數目等
    一切情狀，量處如主文所示之刑，並衡酌被告教育程度、家
    庭經濟狀況等情，量處拘役20日，併諭知易科罰金之折算標
    準。扣案之電子遊戲機台（含螢幕）2 台、開分卡1 張、開
    分卡插座2 個（原判決誤載為1 個），均係被告甲○○所有
    ，業經被告於偵查時供明在卷，為供其犯罪所用之物，應依
    刑法第38條第1 項第2 款規定宣告沒收。核原判決認事用法
    均無違誤，量刑亦屬允妥。被告上訴猶執上開情詞否認犯罪
    ，指摘原判決不當，並無理由，應予駁回。
據上論斷，應依刑事訴訟法第455 條之1 第1 項、第3 項、第36
8 條，判決如主文。
本案經檢察官丙○○到庭執行職務
中　　華　　民　　國　　96　　年　　4 　　月　　11　　日
                  鳳山刑事第一庭審判長法  官  黃三友
                                      法  官  陳盈吉
                                      法  官  林永村
上正本證明與原本無異
不得上訴。
中　　華　　民　　國　　96　　年　　4 　　月　　11　　日
                                      書記官  李祥銘
